---
title: "R Basic"
author: "Albani"
date: "2024-06-14"
categories: [Coding]
---
> *Ini mungkin sintaks yang saya butuhkan setiap  hari saat menganalisa data sehingga saya harus buat summary yang bisa dijadikan sebagai panduan..*

-------

# Library

Pustaka yang saya butuhkan adalah: 

```{r, results='hide', warning=FALSE, message=FALSE}
library(tidyverse) #For data structure
library(readr) # For reading file
library(readxl) # for reading xl
library(dplyr) # for data manipulation
library(esquisse) # For plot easyer
library(lubridate) # For date editor
library(skimr) # Data exploration easyly
library(DataExplorer) # Data ecploration
library(ggplot2) # For plot
library(dlookr) # For EDA
library(stats) 
library(designer) # untuk membuat dashboard 
#library()
#library()
#library()
#library()
```

-----

# Coding basic

## FOR

```{r}
for(i in sample(100:200, 5, replace = T)){
  print(paste("Nomor ", i))
}
```

```{r}
vektor <- c("Ardi", "Gilang", "Ita")

for (nama in vektor) {
  print(paste("Nama anggota adalah", nama))
}
```

> Buatlah program R yang menggunakan for loop untuk mencetak semua angka dari 1 hingga 50 yang merupakan kelipatan 3

```{r}
i <- 1

for (i in 1:50) {
  if (i %% 3 == 0){
    print(paste("Angka kelipatan 3 adalah ", i))
  }
  i <- i+1
}
```

-----

## WHILE

```{r}
i <- 1

while (i<=4) {
  print(paste("iterasi ke", i))
  i <- i+1
}
```

```{r}
Total <- 0
i <- 1

while (i >= 50) {
  Total <- Total + i
  print(paste("Iterasi ke ", i, "Totalnya adalah", Total))
  i <- i+1
}
```

```{r}
nilai <- 20

while (nilai > 0) {
  print(paste("Nilai akhirnya adlaah ", nilai))
  nilai <- nilai - 5
}
```

```{r}
i <- 1

while (TRUE) {
  print(paste("iterasi ke ", i))
  if (i == 5) {
    break
  }
  i <- i+1
}
```

> Pertanyaan: Buatlah program R yang menggunakan while loop untuk menghitung jumlah (total) dari semua bilangan genap mulai dari 2 hingga 100. 

```{r}
total <- 0
i <- 2

while (i <= 100) {
  total <- total + i
  i <- i + 2
}
print(paste("Jumlah total bilangan genap dari 2 hingga 100 adalah", total))
```

-----

## if, else, else if

```{r}
Nilai <- 25

if(Nilai >= 90){
  print("Anda mendapatkan Grade A")
} else if (Nilai >= 80){
  print("Anda mendapatkan Grade B")
} else if(Nilai >=70){
  print("Anda mendapatkan Grade C")
} else  if(Nilai >=50){
  print("Anda mendapatkan Grade D")
} else{
  print("Gak lulus !! Bodoh bat orangdah..")
}
```

## function

```{r}
luas_persegi_panjang <- function(panjang, lebar){
  luas <- panjang*lebar
  print("luasnya adalah :")
  return(luas)
}

luas_persegi_panjang(5, 10)
```

```{r}
luas_lingkaran <- function(r, phi = 3.14){
  l_ling = phi * r^2
  return(paste("luasnya adalah", l_ling))
}

luas_lingkaran(5)
```

```{r}
halo_dunia <- function(nama){
  print(paste("Welcom back ", nama, "Didunia maya"))
}

halo_dunia("Andi")
```

```{r}
Cekgenapganjil <- function(Angka){
  if(Angka %% 2 == 0){
    return(paste(Angka, "Angkanya bertype :Genap"))
  }else{
    return(paste(Angka,"Angkanya bertype : Ganjil"))
  }
}

Cekgenapganjil(5)
```

-----

# Read data

```{r}
#Data_telegram <- read.csv("D:/STATS/TELEGRAM.CSV", sep = ",")
#View(Data_telegram)
```

------

# Build data

```{r}
set.seed(20)

Data_set1 <- data.frame(
  ID = 101:200,
  Nama = paste("Nama",101:200),
  Usia = sample(19:60, 100, replace = TRUE),
  Gender = factor(sample(c("Laki-laki", "Perempuan"), 100, replace = TRUE)),
  Pendapatan = round(runif(100, 3, 10) * 1000000, 0),
  Pekerjaan = factor(sample(c("Karyawan", "Mahasiswa", "Wiraswasta"), 100, replace = TRUE)),
  Status_menikah = sample(c(TRUE, FALSE), 100, replace = TRUE),
  Rating = sample(1:5, 100, replace = TRUE),
  Tanggal = sample(seq(as.Date('2023-01-01'), as.Date('2023-12-31'), by = "day"), 100, replace = TRUE),
  Waktu = format(sample(seq(as.POSIXct("2023-01-01 00:00:00"), as.POSIXct("2023-12-31 23:59:59"), by = "min"), 100, replace = TRUE), "%H:%M:%S")
)
```
Kumpulan sintaks
```
a = paste("Nama saya", 101)     >> Digunakan untuk menggabungkan string + angka lain

sample(x, size, replace = TRUE, prob = NULL)    >> Membuat sample baris
  x = Sumber data (Misalnya, Vektor (yg mnggunakan huruf c), atau angka (60:100))
  size = ukuran sample
  replace untuk pengmbalian angka? default FALSE

factor(x, levels = NULL, labels = NULL, Ordered = FALSE)    >> membuat data bertype factor
  x = sumber data (c("Menikah","Mahasiswa", "Wiraswasta"))

round(x, digits = 0) >> Pembulatan desimal
  x = adalah angka yang akan dibulatkan
  digits = jumlah angka desimal

runif(n, min = 0, max = 1)        >> menghasilkan angka acak dari distribusi uniform
  n = jumlah angka acak
  min = batas bawah angka acak
  max = batas atas angka acak
runif(100, min = 18, max = 60) > membuat data umur

seq(from, to, by)     >> membuat urutan angka dalam interval waktu
  from = angka awal
  to = angka akhir
  by = kelipatan
seq(1, 20, by 5)
```

- sample(): Mengambil sampel acak.
- factor(): Mengubah data menjadi tipe kategorikal.
- round(): Membulatkan angka.
- runif(): Menghasilkan angka acak seragam.
- seq(): Membuat urutan angka dengan pola tertentu.

------

# View data

### Head and tail

```{r}
head(Data_set1,5)
```
```{r}
tail(Data_set1, 5)
```

### Data type view

```{r}
str(Data_set1)
```

```{r}
skim(Data_set1)
```

### Melihat nama colom

```{r}
names(Data_set1)
```

```{r}
colnames(Data_set1)
```

-----

# Data Cleaning


-----

# Visualization


-----

# Stats dasar


-----

# Method of ststs


-----



