---
title: "Outlier sungguh menyebalkan, tapi berguna juga gak sih??"
author: "Albani"
date: "2025-01-14"
categories: [Data Analyst, Market Research]
---
> *Bagaimana menghitung rata-rata pada data yang ada outliernya?*

-------

Masih ingat tulisan saya tentang [DIO](https://b4n88.github.io/Blogpribadi/Bloog/17%20DOI%20.html#dio)? Kalau belum baca dulu.. 

Dalam menghitung `DIO` diperlukan mengetahui rata-rata terlebih dahulu, Apa sih rata-rata itu, ini adalah pelajaran dasar yang harus diketahui anak-anak Stats smester awal. Saya pernah menulisnya [di sini](https://b4n88.github.io/Blogpribadi/Bloog/01%20Stats%20dasar.html) Rata-rata adalah bilangan yang mewakili sekumpulan data.

Sepertinya tidak hanya saat menghitung metrik `DIO` namun dengan mengetahui Rata-rata kita bisa membaca data lebih gampang. Namun, pernahkah kita berfikir bagaimana jika data kita terdapat outlier?

> In statistics, an outlier is a data point that differs significantly from other observations. {Wikipedia}

Jadi outlier itu data yang super duper beda sendiri dan ini sangat menggangu. Contoh outlier adalah :
```{r}
x <- c(5,10,7,8,6,4,11,9,8,5,6,100,5)
x
```

Lihat pada vector di atas apakah ada data yang membuat antum emosi? Benar sekali itu angka 100 kok beda sendiri dah ? Ini kalau kita hitung rata-ratanya akan menjadi :

```{r}
mean(x)
```

Nah menjadi `14`, Ini outlier bisa menjadi sangat berbahaya jika dibiarkan, karena bisa mengganggu pengambilan keputusan kita.

## Cara melihat oulier

Melihat outlier bisa dengan menggunakan `Boxplot` :

```{r}
boxplot(x)
```

Lihat ada data yang tidak jelas,  titik kecil sndiri paling atas, inilah yang bikin menyebalkan

## Apa yang biasa menyebabkan terjadinya outlier?

Outlier terjadi biasanya buanyak seklai faktor `x` yang menyebapkannya salah satunya human eror. Atau ketika wawancara narasumber malu untuk menjawab pertanyaanya.

"Bapak punya tabungan 1juta"
"Tidak pak, sy hanya punya 1Milyae"

Duarrr,, skak,,, apa itu 1 juta.. nah 1 Milyar ini lah yang dinamakan Outlier.

## Cara mengatasi Mbah outlier

Banyak sekali cara mengatasi outlier ini namun kapan-kapan akan saya bahas. ditulisan ini akan saya sampaikan cara yang paling umum dilakukan kantor kantor pada umumnya.

1. Menghapus outiler
2. Mengganti dengan median
3. Mengganti dengan mean

Inilah 3 cara yang sering kita gunakan, terutama pada tempat saya bekerja, jika ada transaksi bernominal `0` ini akan saya cut pada laporan `KPI` yang akan saya buat.

## Study case

```{r, echo=TRUE, warning=FALSE, results='hide'}
# Library
library(esquisse)
library(tidyverse)
library(dplyr)
library(tidyr)
library(ggplot2)
library(readr)
library(lubridate)
```

Library diatas adalah senjata yang saya butuhkan untuk membersihkan dan merapihkan data.

```{r}
Data1 <- read.csv("C:/Users/Administrator/Documents/atk1.csv", sep = ",")
str(Data1)
```

Mengganti type data yang sesuai, `Date` dan `Harga` berbentuk char, sehingga harus dirubah.

```{r}
Data1 <- Data1 %>% 
  mutate(DATE = as.Date(DATE, format = "%m/%d/%Y"))

Data1 <- Data1 %>% 
  mutate(HARGA=as.numeric(gsub(",","", HARGA)))

str(Data1)
```
```{r}
head(Data1,3)
```

Mengelompokan data berdasarkan nama item

```{r}
Data_grouping <- Data1 %>% 
  group_by(nama_item) %>% 
  summarise(
    Total_jumlah_keluar =  mean(jml_keluar, na.rm = TRUE),
    Total_harga = sum(HARGA, na.rm = TRUE)
  ) %>% 
  arrange(desc(Total_jumlah_keluar))

head(Data_grouping,5)
```

Data diatas masih original, menghitung rata-rata tanpa menghilangakn outlier, lalu bagaimana jika mau menghilangkan outlier ?

### Penting

Data dikatakan outlier jika berada diluar IQR, masih kenal dengan IQR kan?
$\text{data} >= \text{Q1}-1.5\times \text{IQR}$ dan
$\text{data} <= \text{Q3}-1.5\times \text{IQR}$

Sehingga jika sudah melewati nilai IQR dapat dikatakan Outlier dan dapat kita eksekusi. dalam contoh ini akan kita hapuskan saja.

```{r}
Data_grouping2 <- Data1 %>% 
  group_by(nama_item)%>% 
  filter(
    jml_keluar >= quantile(jml_keluar, 0.25) - 1.5*IQR(jml_keluar),
    jml_keluar <= quantile(jml_keluar, 0.75) + 1.5*IQR(jml_keluar)
  ) %>% 
  summarise(
    Total_keluar = mean(jml_keluar, na.rm = TRUE),
    Total_harga = sum(jml_keluar, na.rm = TRUE)
  ) %>% 
  arrange(desc(Total_keluar))


head(Data_grouping2, 5)
```

Nahhh selesai juga cara menghilangkan outlier.. semoga kita tetap waras jika ada outlier lagi gaess..



