---
title: "T-test dalam dunia yang fana ini.."
author: "Albani"
date: "2025-01-17"
categories: [Data Analyst, Market Research, ]
---
> *mengerti T-test dalam 10 menit ??*

-------

# Pendahoeloean

`T test` Ini dalah test yang digunakan untuk membandingkan rata-rata suatu data.Lah kok? ngapain ? trs untuk apa Tuhan menciptakan `mean(x)` ???

Ini juga masuk dalam pemikiran saya, untuk apa sih? Capek bat hidup dah. Mari kita lihat contoh case berikut :

```{r}
case1 <- c(30, 30, 30, 30, 30)
case2 <- c(30, 10, 50, 20, 40)
```

```{r}
mean(case1)
```
```{r}
mean(case2)
```

Lihat datanya berbeda namun rata-ratanya sama, sekilas dengan mean kita tidak bisa melihat apakahada perbedaan atau tidak, karena rata-ratanya sama. Tapi belum tentu itu tidak ada perbedaan, karena variansinya berbeda. Apakah sudah paham? berikut alesan why we should use T-test :

1. Menggunakan `Mean` saja tidak cukup memberitahukan apakah ada perbedaan secara signifikan.
2. T-Test membantu memastikan apakah perbedaan tersebut konsisten dan bukan karena kebetulan.
3. Menggunakan Mean Tidak Bisa Mengukur Kebermaknaan.
    - Apakah perbedaan rata-rata ini cukup besar untuk dianggap signifikan?
    - Apakah perbedaan ini relevan untuk seluruh populasi atau hanya kebetulan muncul di sampel kecil?

Bagaimana sudah cukup tercerahkan? Itulah kenapa harus menggnakan `T-test` kita sebagai praktisi as a Statistician, kita harus memberikan bukti apakah kesimpulan kita sudah valid ? Nah disini kita menggunakan T Test.

# Penggunaan `T-test`

Mari kita membuat contoh `T-test` dalam kehidupan sehari-hari. Untuk menentukan penggunaanya kita harus tau dulu jenis-jenisnya. Karena beda data beda juga type `T-test` yang kita pakai. Dalam statsitika itu ada 3 jenis `T-test` antara lain :

1. One-sample t-test
2. Two-sample t-test
3. Paired t-test

Dari tiga type berikut digunakan ketika :

## One-sample t-test

Jenis yang pertama ini digunakan untuk Membandingkan rata-rata satu kelompok dengan nilai tertentu. Katalainya menebak, apakah sesuai dengan hipotesis kita? Nah loh apa itu hipotesis? Nanti kita bahas di lain kesempatan.

> Kayaknya dikantor gw gaji karyawan ada di kisaran `5.000.000`.

Apakah benar gajinya segitu? Kalau dengan mean saja itu tidak merepresentasikan data, contoh pada kasus `case 1` dan `case2` di atas.

> Kita ingin tahu apakah rata-rata skor siswa (ğ‘¥) berbeda dari 75:
  x <- c(78, 82, 85, 74, 69, 77, 81, 76, 80)
  
kita bisa menentukan hipotesis :
H0 = Rata-rata skor siswa = 75.
H1 = Rata-rata skor siswa â‰  75.

Note : **kita menolak H0 jika `P Value` < 0.05,**

```{r}
x <- c(78, 82, 85, 74, 69, 77, 81, 76, 80, 85)
```
```{r}
mean(x)
```

Nah loh, rata-rata = 78, artinya tidak terlalu bebedalah ya. Apakah ini sudah benar secara T test? 

```{r}
t.test(x, mu = 75)
```

Dari hasil di atas menunjukan bahwa P < 0.05 artinya kita menolak H0, karena menolak maka kesimpulanya adalah H1. apa H1 ? `Rata-rata skor siswa â‰  75`. Sehingga melihat rata-rata data saja tidak cukup untuk membuktikan apakah sama dengan hipotesis kita...

Bagaimana, bergunakan ? Oke kita lanjutkan lagi..

-----

## Two-sample t-test

Jenis ini digunakan Membandingkan rata-rata dua kelompok independen. Taukan Independen itu apa? Betul data yang berdiri sendiri, atau tanpa adaanya pengaruh data tersebut itu ada, itulah  `Independen`. Contoh 2 data independen apa ?

1. Efek Obat a dan b terhadap tekanan darah.
2. Rata-rata skor kelas A dan B.
3. Banyak gula pada gelas kopi dan teh.

> Kita ingin tahu apakah rata-rata skor siswa kelas A dan kelas B berbeda:

```{r}
kelas_A <- c(78, 82, 85, 74, 69, 77, 81, 76, 80)
kelas_B <- c(88, 92, 95, 84, 79, 87, 91, 86, 90)
```

H0 : Rata-rata nilai kelas A = B
H1 : Rata-rata nilai kelas A â‰  B

```{r}
t.test(kelas_A, kelas_B)
```

t = -4.4721 Artinya data A lebih kecil dari B.
p-valu < 0.05 maka H0 di tolak, H1 : A tidak sama dengan B, maka ada perbedaan signifikan.

## Paired t-test

Selanjutnya yang terakhir adalah digunakan untuk embandingkan rata-rata dua kelompok yang saling berhubungan (misalnya, sebelum dan sesudah intervensi). Contoh lainya adalah :

1. Nilai Post test dan pretest
2. Sesudah meminum obat dan belum

> Kita ingin tahu apakah ada perbedaan skor siswa sebelum (before) dan sesudah (after) intervensi

```{r}
before <- c(78, 82, 85, 74, 69, 77, 81, 76, 80)
after <- c(88, 87, 85, 79, 72, 80, 85, 82, 85)
```

H0 : Before = After
H1 : Before â‰  After

```{r}
t.test(before, after, paired = T)
```

t=âˆ’4.4721 > Nilai ğ‘¡ menunjukkan sejauh mana perbedaan rata-rata dua kelompok dibandingkan dengan variasi dalam data. Nilai negatif berarti rata-rata kelompok pertama (kelas_A) lebih kecil daripada rata-rata kelompok kedua (kelas_B).

Karena ğ‘< 0.05, kita menolak hipotesis nol (ğ»0). H1 : A tidak sama dengan B Artinya tidak ada perbedaan signifikan.
